【裁判字號】    97,竹小,24
【裁判日期】    970229
【裁判案由】    損害賠償
【裁判全文】
臺灣新竹地方法院民事小額判決          97年度竹小字第24號
原      告  乙○○○
被      告  甲○○
上列當事人間請求損害賠償事件，本院於民國九十七年二月十八
日辯論終結，判決如下：
    主      文
被告應給付原告新臺幣壹拾萬元，及自民國九十六年一月二十六
日起至清償日止，按年息百分之五計算之利息。
訴訟費用新臺幣壹仟元由被告負擔。
本判決第一項得假執行。
    事實及理由
一、事實摘要：
（一）原告起訴主張：
    (一)被告於民國九十四年八月十八日駕駛車牌號碼八九七一─
      ＫＷ號自用小客車沿新竹市○區○○路二段由南往北方向
      行駛，迨同日凌晨零時四十分許，途經經國路二段與城北
      街口處，原須注意行駛至交岔路口時，應遵守燈光號誌之
      指示，且應注意車前狀況隨時採取必要之安全措施，而當
      時路況天氣晴天，夜間有照明，路面乾燥、無缺陷、無障
      礙物，且視距良好，並無不能注意之情事，詎竟疏未注意
      上開路口車輛動態，且於其行向號誌係紅燈管制禁止通行
      ，猶貿然闖越上開路口，適原告騎乘車號ＭＦ─六四六三
      號重型機車沿城北街由東往西方向行經該交岔路口，乃遭
      被告所駕駛之上開自用小客車撞及，因而人車倒地受有右
      側近端肱骨及遠端橈骨骨折等傷害。又被告撞及原告倒地
      ，應知原告有受傷情事，竟於肇事致人受傷後，旋即駕車
      逃逸，幸當場為路人及在現場附近處理竊盜案件員警柯光
      明、羅鴻璋察覺聯絡車禍處理小組前來處理，嗣經員警在
      現場蒐證，並於上開交岔路口之經國路北上內側車道地面
      拾獲車牌號碼八九七一─ＫＷ號自用小客車車前號牌一面
      ，而循線查獲被告。
    (二)按因故意或過失，不法侵害他人之權利者，負損害賠償責
      任，民法第一百八十四條第一項前段定有明文。又不法侵
      害他人之身體、健康、名譽、自由、信用、隱私、貞操，
      或不法侵害其他人格法益而情節重大者，被害人雖非財產
      上之損害，亦得請求賠償相當之金額，同法第一百九十五
      條第一項前段亦有明定。原告遭被告撞及受傷害後，即被
      送往國軍新竹醫院急救，而原告原本在好品味生猛海產店
      從事洗碗工工作，受傷期間無法工作，嗣原工作處所已停
      業，致原告無法取得在職及薪資證明，爰依侵權行為之法
      律關係請求被告賠償非財產上之損害，為此聲明被告應給
      付原告新台幣（下同）十萬元，及自起訴狀繕本送達翌日
      即九十六年一月二十六日起至清償日止，按年息百分之五
      計算之利息，併請依職權宣告假執行等語。
（二）被告經合法通知，未於言詞辯論期日到場，亦未提出書狀
      作何聲明或陳述。
二、程序方面
    被告經合法通知，未於言詞辯論期日到場，核無民事訴訟法
    第三百八十六條各款所列情形，爰依原告聲請，由其一造辯
    論而為判決。
三、實體方面
（一）原告主張之事實，已據提出國軍新竹地區醫院附設民眾診
      療服務處診斷證明書為證，並經本院依職權調取臺灣高等
      法院九十六年度交上訴字第一七０號公共危險等刑事案卷
      全卷（含台灣新竹地方法院檢察署九十四年度偵字第五０
      五一號偵查卷及本院九十五年度交訴字第四號刑事卷）查
      核屬實，且被告過失傷害及肇事逃逸犯行，亦經臺灣高等
      法院以九十六年度交上訴字第一七０號刑事判決分別判處
      有期徒刑五月，減為有期徒刑二月又十五日，及有期徒刑
      一年二月，減為有期徒刑七月確定（另犯未指定犯人誣告
      罪判處有期徒刑四月，減為有期徒刑二月，併與上開二罪
      合併定應執行刑為有期徒刑十月），有本院九十五年度交
      訴字第四號刑事判決、臺灣高等法院以九十六年度交上訴
      字第一七０號刑事判決暨臺灣高等法院被告前案紀錄表可
      證，而被告既未到場爭執，亦未提出書狀作何聲明或主張
      ，自堪信原告之主張為真實。
（二）按因故意或過失，不法侵害他人之權利者，負損害賠償責
      任，民法第一百八十四條第一項前段定有明文。又不法侵
      害他人之身體、健康、名譽、自由、信用、隱私、貞操，
      或不法侵害其他人格法益而情節重大者，被害人雖非財產
      上之損害，亦得請求賠償相當之金額，同法第一百九十五
      條第一項前段亦有明定。本件被告未注意車前狀況隨時採
      取必要之安全措施，且未遵守燈光號誌，貿然闖越紅燈，
      致撞及依號誌指示通行之原告，使原告受有右側近端肱骨
      及遠端橈骨骨折等傷害，足認本件車禍之發生完全係被告
      之過失，且原告所受傷害及因受傷引起之精神上痛苦，亦
      確與被告之過失行為有相當因果關係。從而，原告依侵權
      行為之法律關係主張被告應負侵權行為責任，而請求被告
      賠償非財產上之損害，即核屬有據。
（三）第按，關於不法侵害他人身體之慰藉金數額，應審核一切
      情形決定之，例如被害人之地位、家況，及加害人之地位
      、資力，各為如何，均在斟酌之列，最高法院五十年度台
      上字第二三七四號判決意旨可資參照。本院審酌原告僅小
      學畢業，家境小康，現名下幾無財產，受傷時已六十八歲
      ；而被告為高中畢業，有相當知識，且現年三十八歲，正
      值壯年，名下財產尚有不動產及汽車，經濟狀況顯較寬裕
      ，此有兩造刑事警詢筆錄、稅務電子閘門財產所得調件明
      細表在卷可證；參以被告過失加害情節重大，原告所受之
      傷害非輕，顯受有相當之精神上痛苦，兼衡上開兩造之經
      濟能力、身份地位及原告所受精神上損害之程度等一切情
      狀，認原告請求被告賠償其非財產上之損害即精神慰撫金
      十萬元，尚屬適當。
（四）從而，原告依據侵權行為之法律關係，請求被告給付十萬
      元，及自起訴狀繕本送達翌日即九十六年一月二十六日起
      至清償日止，按年息百分之五計算之法定遲延利息，為有
      理由，應予准許。
三、確定訴訟費用額：本件係小額訴訟判決，應依民事訴訟法第
    四百三十六條之十九之規定，於裁判時確定訴訟費用額，爰
    確定訴訟費用額如主文第二項所示（本件係原告於刑事訴訟
    程序提起之附帶民事訴訟，並經本院刑事庭裁定移送本院民
    事庭審理，依刑事訴訟法第五百零四條第二項規定，應免納
    裁判費，故本件訴訟費用額僅有原告支出之公示送達登報費
    一千元）。
四、假執行宣告：本件係為被告敗訴之小額訴訟判決，應依民事
    訴訟法第四百三十六條之二十之規定，依職權宣告假執行。
五、據上論結：原告之訴為有理由，依民事訴訟法第四百三十六
    條之二十三、第四百三十六條第二項、第三百八十五條第一
    項前段、第七十八條、第四百三十六條之十九、第四百三十
    六條之二十，判決如主文。
中    華    民    國  九十七  年    二    月  二十九  日
                              臺灣新竹地方法院新竹簡易庭
                                  法  官  汪銘欽
以上正本係照原本作成。
如對本判決上訴，非以其違背法令為理由不得為之，且須於判決
送達後二十日內以上訴狀記載上訴理由向本院提出上訴狀。
中    華    民    國  九十七  年    二    月  二十九  日
                                  書記官  林淑瑜


司法院資訊處製作；財團法人民間司法改革基金會備份。
